【裁判字號】    97,訴緝,292
【裁判日期】    971226
【裁判案由】    毒品危害防制條例
【裁判全文】
臺灣板橋地方法院刑事判決             97年度訴緝字第292號
公  訴  人  臺灣板橋地方法院檢察署檢察官
被      告  甲○○
上列被告因毒品危害防制條例案件，經檢察官提起公訴（97年度
毒偵字第995 號），本院依簡式審判程序判決如下：
    主  文
甲○○施用第一級毒品，累犯，處有期徒刑玖月。扣案海洛因壹
包驗餘淨重零點肆壹肆捌公克沒收銷燬之；上開海洛因之外包裝
袋壹只沒收。又施用第二級毒品，累犯，處有期徒刑陸月。有期
徒刑部分應執行有期徒刑壹年。
    事  實
一、甲○○前因施用毒品案件，經臺灣臺北地方法院（下稱臺北
    地院）以88年度毒聲字第384 號裁定送觀察、勒戒後，認有
    繼續施用毒品之傾向，再由臺北地院以88年度毒聲字第1008
    號裁定令入戒治處所施以強制戒治，嗣因成效良好，經臺北
    地院以88年度毒聲字第3126號裁定停止戒治，所餘期間付保
    護管束，迄至民國89年3 月6 日戒治期滿未經撤銷停止戒治
    ，視為強制戒治執行完畢；惟其於上開強制戒治執行完畢後
    五年內，復因於93年3 月30日起至同年9 月21日間施用第一
    級、第二級毒品案件，經臺北地院以93年度訴字第1271號刑
    事判決分別判處有期徒刑八月、七月確定；及因竊盜案件，
    經本院以93年度易字第1227號刑事判決判處有期徒刑二年，
    後因撤回上訴而確定。其中施用第一級、第二級毒品二罪，
    嗣經臺北地院以96年度聲減字第477 號裁定各減其刑期二分
    之一後，與竊盜部分犯行定執行刑為有期徒刑二年五月確定
    ，後於96年7 月12日縮刑期滿執行完畢。
二、詎甲○○仍未悛悔，復基於施用第一級毒品海洛因（下稱海
    洛因）及第二級毒品安非他命（下稱安非他命）之犯意，於
    97年1 月12日某時，在其位於臺北縣新店市○○街121 巷18
    號之住處內，以將海洛因粉末摻水稀釋後，再以針筒注入身
    體之方式，非法施用海洛因一次；另於97年1 月13日某時，
    在上開住處內，以將安非他命粉末置入玻璃球吸食器後，再
    點火燒烤使其產生煙霧後加以吸食之方式，非法施用安非他
    命一次。嗣於97年1 月13日下午4 時30分許，在臺北縣永和
    市○○路2 巷29弄口為警查獲，並扣得海洛因一包（驗餘淨
    重0.4148公克）。
三、案經臺北縣政府警察局永和分局報請臺灣板橋地方法院檢察
    署檢察官偵查起訴。
    理  由
一、本件被告甲○○所犯係死刑、無期徒刑、最輕本刑為三年以
    上有期徒刑以外之罪，其於準備程序中就被訴事實為有罪之
    陳述，經法官告知簡式審判程序之旨，並聽取公訴人及被告
    之意見後，本院業已於97年12月12日依刑事訴訟法第273 條
    之1 第1 項之規定，合議裁定由受命法官獨任進行簡式審判
    程序，合先敘明。
二、前揭事實，業據被告於本院審理中供承不諱，而其於上開時
    、地為警查獲後所採尿液經送臺灣檢驗科技股份有限公司以
    EIA 酵素免疫分析法初步檢驗及以GC/MS 氣相層析質譜儀法
    確認檢驗結果，確均呈鴉片類（嗎啡）及安非他命類陽性反
    應乙節，亦有該公司97年2 月15日編號：CH/2008/11102 號
    濫用藥物檢驗報告、代碼對照表各一紙附卷可稽，暨毒品海
    洛因一包扣案可資佐證。上開疑似毒品之白色粉末一包經送
    交通部民用航空局航空醫務中心鑑定結果，確實含有海洛因
    成分等情，復有該中心97年3 月13日毒品鑑定書一份在卷可
    按，被告之自白既有上開證據足資補強，應堪信為真實。據
    此，本案事證明確，被告犯行堪以認定。
三、按施用第一、二級毒品為犯罪行為，毒品危害防制條例第10
    條定有處罰明文。故施用第一、二級毒品者，依前揭規定本
    應科以刑罰。惟基於刑事政策，對合於一定條件之施用者，
    則依同條例第20條、第23條之規定，施以觀察、勒戒及強制
    戒治之保安處分。又毒品危害防制條例於92年7 月9 日修正
    公布，自93年1 月9 日施行，其中第20條、第23條將施用毒
    品之刑事處遇程序，區分為「初犯」及「五年內再犯」、「
    五年後再犯」。依其立法理由之說明：「初犯」，經觀察、
    勒戒或強制戒治後，應為不起訴處分或不付審理之裁定；經
    觀察、勒戒或強制戒治執行完畢釋放後，「五年內再犯」者
    ，因其再犯率甚高，原實施之觀察、勒戒及強制戒治既已無
    法收其實效，爰依法追訴或裁定交付審理。至於經觀察、勒
    戒或強制戒治執行完畢釋放後，「五年後再犯」者，前所實
    施之觀察、勒戒或強制戒治已足以遮斷其施用毒品之毒癮，
    為期自新及協助其斷除毒癮，仍適用「初犯」規定，先經觀
    察、勒戒或強制戒治之程序。從而依修正後之規定，僅限於
    「初犯」及「五年後再犯」二種情形，始應先經觀察、勒戒
    或強制戒治程序。倘被告於五年內已再犯，經依法追訴處罰
    ，縱其第三次（或第三次以上）再度施用毒品之時間，在初
    犯經觀察、勒戒或強制戒治執行完畢釋放五年以後，已不合
    於「五年後再犯」之規定，且因已於「五年內再犯」，顯見
    其再犯率甚高，原實施觀察、勒戒或強制戒治，已無法收其
    實效，即應依該條例第10條處罰，最高法院97年度第五次刑
    事庭會議決議意旨（討論事項二）可資參照。
四、經查被告前因施用毒品案件，經臺北地院以88年度毒聲字第
    384 號裁定送觀察、勒戒後，認有繼續施用毒品之傾向，再
    由臺北地院以88年度毒聲字第1008號裁定令入戒治處所施以
    強制戒治，嗣因成效良好，經臺北地院以88年度毒聲字第31
    26號裁定停止戒治，所餘期間付保護管束，迄至89年3 月6
    日戒治期滿未經撤銷停止戒治，視為強制戒治執行完畢。惟
    其於上開強制戒治執行完畢後五年內，復因於93年3 月30日
    起至同年9 月21日間施用第一級、第二級毒品案件，經臺北
    地院以93年度訴字第1271號刑事判決分別判處有期徒刑八月
    、七月確定等情，有上開判決書及臺灣高等法院被告前案紀
    錄表各一份在卷可按。被告既曾於因施用毒品案件而經強制
    戒治執行完畢釋放後之五年內，再犯毒品危害防制條例第10
    條第1 項、第2 項所定之施用第一級、第二級毒品罪，並經
    法院判刑確定，揆諸前揭說明，即屬「五年內再犯」之情形
    ，再犯率甚高，原所實施之觀察、勒戒及強制戒治已無法收
    其實效，即應依上開條例第23條第2 項之規定逕予論罪科刑
    。
五、論罪科刑部分：
(一)按海洛因、安非他命分別係毒品危害防制條例第2 條第2 項
    第1 款、第2 款所定之第一級、第二級毒品，故核被告所為
    ，係犯上開條例第10條第1 項之施用第一級毒品罪及同條第
    2 項之施用第二級毒品罪。其施用前持有海洛因、安非他命
    之行為，均為其施用之高度行為所吸收，而不另論罪。其所
    犯上開二罪間，犯意各別、行為互殊，應予分論併罰。
(二)被告前因施用第一級、第二級毒品案件，經臺北地院以93年
    度訴字第1271號刑事判決分別判處有期徒刑八月、七月確定
    ；及因竊盜案件，經本院以93年度易字第1227號刑事判決判
    處有期徒刑二年，後因撤回上訴而確定。其中施用第一級、
    第二級毒品二罪，嗣經臺北地院以96年度聲減字第477 號裁
    定各減其刑期二分之一後，與竊盜部分犯行定執行刑為有期
    徒刑二年五月確定，後於96年7 月12日縮刑期滿執行完畢乙
    節，有上開被告前案紀錄表一份在卷可按，其受有期徒刑執
    行完畢後五年內，故意再犯本件有期徒刑以上之各罪，皆為
    累犯，均應依刑法第47條第1 項之規定加重其刑。
(三)本院爰審酌被告前已有因施用毒品而經強制戒治及論罪科刑
    之紀錄，業如上述，猶再犯本件施用毒品犯行，可徵其悔意
    不深，遠離毒品之意志薄弱，惟其施用毒品係自戕行為，對
    他人法益尚無具體危害，及其施用毒品之動機，暨犯罪後坦
    承犯行之態度等一切情狀，分別量處如主文所示之刑，並就
    有期徒刑部分定其應執行之刑，以資懲儆。
(四)扣案海洛因一包內之海洛因驗餘淨重0.4148公克係第一級毒
    品，不問屬於犯人與否，均應依毒品危害防制條例第18條第
    1 項前段規定宣告沒收銷燬之。至盛裝上開海洛因之外包裝
    袋一只，有防制毒品裸露、潮濕及便於攜帶之功能，係被告
    所有供犯本件施用毒品犯行所用之物，業據其供承在卷，爰
    均併依刑法第38條第1 項第2 款之規定沒收之。
據上論斷，應依刑事訴訟法第273 條之1 第1 項、第299 條第1
項前段，毒品危害防制條例第10條第1 項、第2 項、第18條第1
項前段，刑法第11條前段、第47條第1 項、第51條第5 款、第38
條第1 項第2 款，判決如主文。
本案經檢察官李巧菱到庭執行職務。
中    華    民    國    97    年    12    月    26    日
                  刑事第十四庭  法  官 張紹省
以上正本證明與原本無異。
如不服本判決應於送達後十日內向本院提出上訴狀。
                                書記官 周雅玲
中    華    民    國    97    年    12    月    26    日
附錄本案論罪科刑法條全文：
毒品危害防制條例第10條
施用第一級毒品者，處六月以上五年以下有期徒刑。
施用第二級毒品者，處三年以下有期徒刑。


司法院資訊處製作；財團法人民間司法改革基金會備份。
